臺灣桃園地方法院民事判決　　　　　　100年度家訴字第116號
原　　　告　台新國際商業銀行股份有限公司
法定代理人　蔡榮棟
訴訟代理人　朱珊慧
被　　　告　張得宏
兼上一人
訴訟代理人　陳娟子
上列當事人間請求改用夫妻分別財產制事件，本院於民國100 年
06月16日言詞辯論終結，判決如下：
    主  文
被告張得宏與被告陳娟子間之夫妻財產制改用分別財產制。
訴訟費用由被告負擔。
    事實及理由
一、原告起訴主張略以：原告與被告張得宏間之請求清償借款事
    件，經原告向臺灣士林地方法院聲請強制執行事件後，該院
    以執行無結果核發100 年度司執字第4777號債權憑證在案，
    惟被告張得宏現尚積欠原告新臺幣（下同）346,673 元及利
    息，且查無被告張得宏其他財產可供執行。被告渠等為夫妻
    ，現婚姻關係存續中，且2 人未有夫妻財產契約之登記，則
    原告自得依民法第1011條規定及最高法院民事89年度台上字
    第854 號判決之意旨，聲請鈞院將被告間之法定財產制，宣
    告改用分別財產制。並聲明：如主文所示。
二、被告則以：無意見表示，但聲明：駁回原告之訴。
三、經查，被告為夫妻關係，未以契約訂立夫妻財產制，業具原
    告提出之司法院網站夫妻財產登記之查詢紀錄、被告渠等之
    戶籍謄本為證，且為被告所不爭執，堪信為真實。又原告主
    張與被告張得宏間之請求清償借款事件，因執行無結果，經
    臺灣士林地方法院院核發100 年度司執字第4777號債權憑證
    影本在案，且經原告向國稅局申調被告張得宏98年度財產所
    得資料，並無任何所得資料及財產，而被告張得宏現無足以
    清償原告債務之其他財產及收入可供扣押等情，業據其提出
    之臺灣士林地方法院100 年度司執字第4777 號 債權憑證影
    本、財政部高雄市國稅局財產歸屬資料清單暨98年度綜合所
    得稅各類所得資料清單影本等件為證，被告陳娟子到庭亦不
    否認原告上揭主張。綜上證據，堪信原告主張為真正。
四、按夫妻未以契約訂立夫妻財產制者，除本法另有規定外，以
    法定財產制，為其夫妻財產制。再按夫妻之一方財產不足清
    償其債務時，法院因他方之請求，得宣告改用分別財產制，
    民法第1005條、第1010條第1 項第2 款分別定有明文。又按
    債權人對於夫妻一方之財產已為扣押，而未得受清償時，法
    院因債權人之聲請，得宣告改用分別財產制，民法第1005條
    、第1011條分別定有明文。所謂未得受清償，包括全無可扣
    押之物或所扣押之物數量不足及所扣押之財產不足清償該為
    扣押之債權人債權等情形（最高法院89年度台上字第854 號
    判決參照）。查本件被告張得宏之財產顯不足以清償其債務
    ，已如前述，則原告依民法第1010條第1 項第2 款之規定，
    訴請宣告被告間之夫妻財產制改為分別財產制，於法洵屬有
    據，應予准許。
五、據上論結，本件原告之訴為有理由，依民事訴訟法第78 條
    、第85條第1 項前段，判決如主文。
中    華    民    國    100   年     7    月    14    日
                        家事法庭法  官  王兆飛
上列正本證明與原本無異。
如對本判決不服，須於判決送達後20日內向本院提出上訴狀，上
訴於臺灣高等法院。
中    華    民    國    100   年    7    月     14    日
                                書記官  陳月桂